【裁判字號】    97,抗,1882
【裁判日期】    971229
【裁判案由】    假扣押
【裁判全文】
臺灣高等法院民事裁定                  97年度抗字第1882號
抗  告  人  悅呈機械工程有限公司
法定代理人  甲○○
上列抗告人因與相對人台康工程有限公司間假扣押事件，對於中
華民國97年8月29日臺灣臺北地方法院97年度裁全更字第4號裁定
提起抗告，本院裁定如下：
    主  文
抗告駁回。
抗告訴訟費用由抗告人負擔。
    理  由
一、抗告意旨略以：抗告人承攬相對人「華江橋及光復橋腳踏車
    牽引道鋼構橋新建工程」、「華江橋及光復橋腳踏車牽引道
    之鍍鋅欄杆及附屬鍍鋅鐵件工程」，報酬分別為新台幣（下
    同）707萬3178元及215萬2500元，但相對人積欠88萬3312元
    工程款（含測量費9000元）。抗告人前於民國（下同）97年
    4月29日向相對人催討，但存證信函未能送達，相對人有搬
    遷、隱匿財產之可能，日後將有不能強制執行或甚難執行之
    虞，爰請求准供擔保將相對人財產假扣押。然原法院竟以抗
    告人未釋明假扣押原因而裁定駁回假扣押聲請；惟相對人營
    業所確已遷移，且其他債權人已聲請假扣押裁定，抗告人願
    供擔保以補釋明之不足，自應准許假扣押之聲請，故原裁定
    實有違誤。爰提起抗告請求廢棄原裁定，並准許抗告人供擔
    保後，將相對人所有財產於88萬3312元之範圍內予以假扣押
    等語。
二、按債權人就金錢請求或得易為金錢請求之請求，日後有不能
    強制執行或甚難執行之虞，欲保全強制執行者，得聲請假扣
    押，民事訴訟法第522條第1項、第523條第1項定有明文。又
    請求及假扣押之原因，應釋明之。前項釋明如有不足，而債
    權人陳明願供擔保或法院認為適當者，法院得定相當之擔保
    ，命供擔保後為假扣押，民事訴訟法第526條第1、2項亦定
    有明文。又釋明事實上之主張者，得用可使法院信其主張為
    真實之一切證據。但依證據之性質不能即時調查者，不在此
    限，民事訴訟法第284條更有明文。再者，所謂假扣押之原
    因，即債務人有日後不能強制執行或甚難執行之虞或應在外
    國為強制執行者是也…。諸如債務人浪費財產、增加負擔、
    或就其財產為不利益之處分，將達於無資力之狀態、或移住
    遠地、逃匿無蹤或隱匿財產等情形均屬之。債權人就假扣押
    之原因，依法有釋明之義務，亦即須提出可使法院信其主張
    為真實之證據，必待釋明有所不足，而債權人陳明願供擔保
    後，始得准為假扣押；若債權人未釋明假扣押之原因，即不
    符假扣押之要件（最高法院94年度台抗字第1182號裁定意旨
    參照）。
三、經查，抗告人雖提出合約書、存證信函及信封、公司變更登
    記事項卡與網路查詢資料、開庭通知書與民事執行處通知、
    臺北市政府工務局水利工程處聲明異議狀等件；惟前開證據
    僅就本案請求為釋明。至於假扣押之原因即日後有不能或甚
    難強制執行之虞一節，存證信函、信封及公司變更登記事項
    卡與網路查詢資料，僅能證明相對人營業所遷移致無法收受
    催告函，尚與搬移隱匿財產情節有別。而開庭或執行通知、
    異議資料，亦不能證明日後有不能或甚難強制執行之虞。況
    原法院97年度訴字第4877號給付工程款事件，相對人於97
    年9月12日言詞辯論期日已呈報目前營業所地址（見本院卷
    第20頁筆錄），核與前開網路資料相符（見本院卷第7頁）
    ，抗告人遽謂相對人隱瞞公司所在地、隱匿搬移財產云云，
    尚非可取。抗告人就假扣押原因既未提出即時能調查證據以
    釋明，自與上開規定不符。又債權人如為適當釋明，仍可另
    聲請假扣押，併此敘明。從而，原裁定依法並無不合之處，
    抗告意旨指摘原裁定不當，聲明廢棄，為無理由，應予駁回
    ，爰裁定如主文。
中    華    民    國    97    年    12    月    29    日
                    民事第十七庭
                        審判長法  官  藍文祥
                              法  官  陳麗芬
                              法  官  吳燁山
正本係照原本作成。
不得再抗告。
中    華    民    國    97    年    12    月    30    日
                              書記官  于  誠


司法院資訊處製作；財團法人民間司法改革基金會備份。
